高雄高等行政法院簡易判決　　　　　　　　九十一年度簡字第三一一號
　原　　　告　甲○○○
　訴訟代理人　己○○
　原　　　告　丙○○
　訴訟代理人　庚○○
　原　　　告　乙○○
　被　　　告　臺南縣稅捐稽徵處
　代　表　人　丁○○處長
　訴訟代理人　壬○○
　　　　　　　戊○○
　　　　　　　辛○○
右當事人間因地價稅事件，原告不服台南縣政府中華民國九十一年六月十二日府法濟
字第０九一００九三四五０號訴願決定，提起行政訴訟。本院判決如左︰
　　主  文
原告之訴駁回。
訴訟費用由原告負擔。
    事  實  及  理  由
一、緣原告甲○○○、乙○○、丙○○所有分別坐落於台南縣永康市○○段四五七四
    地號土地（所有人甲○○○），面積一千一百平方公尺；同段四五七五地號土地
    （所有人乙○○），面積二千三百九十平方公尺；同段四六四五之０００一地號
    土地（所有人丙○○），面積一千六百二十五平方公尺，地目均為「田」，並於
    民國（下同）六十七年七月二十一日公告為大灣市地重劃區內公共設施保留地，
    原課徵田賦，嗣經被告於九十年七月三十一日辦理課徵田賦土地清查時，發現上
    開各系爭土地中面積六百平方公尺、八百平方公尺及一千六百二十五平方公尺已
    分別變更為「龍豐烏鰡釣魚場」及「紅龍非洲釣魚場」等營業使用，已非作農業
    用地使用，核與土地稅法第二十二條第一項第五款規定不符，應無課徵田賦之適
    用，被告乃將原告等所有前開系爭土地自九十年起恢復課徵地價稅，並依公共設
    施保留地千分之六稅率，分別核定九十年度地價稅計六、三九六元，一六、三一
    七元，及一七、三二三元（以上均繳納完畢）。原告等不服，申請復查，未獲變
    更；提起訴願，亦遭駁回。因而提起本件行政訴訟。
二、本件原告等起訴略以：按「為發展經濟，促進土地利用，增進社會福利．．．及
    重劃、墾荒、改良土地者，得予適當之減免．．．」「都市計畫公共設施保留地
    ．．．其未作任何使用並與使用中之土地隔離者，免徵地價稅。」行為時土地稅
    法第六條、第十九條分別定有明文。系爭土地於六十七年七月二十一日公告為大
    灣市地重劃區內公共設施保留地，至今經二十四年仍未徵收，顯已違反土地法第
    二百十四條保留徵收期間之規定，且已嚴重損害農民權益，原告為免此地段變成
    環境髒亂之社區，因而經營休閒農業並解決髒亂問題，並未違反土地法第五條農
    作之涵意；且依財政部台財稅字第八四一六四七七三號函釋意旨，有自耕能力證
    明之農業承受人兼營娛樂漁業仍有免稅之適用，原告為維持一家生活，不得不兼
    營娛樂漁業，且已將招牌拆除，且土地法第五十五條之二規定，現已刪除，被告
    課徵地價稅之行政處分，實為不妥云云，並請求判決撤銷訴願決定及原處分並請
    求被告作成退還原告等上開已繳納稅款之行政處分。被告則以：原告等將系爭土
    地之部分變更為龍豐烏鰡釣魚場及紅龍非洲釣魚場等營業使用，非供農業用地使
    用，且該釣魚場建物老舊，並掛有明顯招牌，及告示收費情形，又現場水泥地面
    亦非新鋪設狀況，核與被告九十年七月三十一日實地勘查使用情形相符，是以系
    爭土地事實上已變更為營業釣魚場使用，核與土地稅法第二十二條第一項第五款
    規定課徵田賦及土地稅減免規則第十一條規定地價稅或田賦全免之要件不符；又
    系爭土地雖為都市計畫內之公共設施保留地，惟依被告實地勘查及現場取證照片
    ，已變更為以收費方式供人垂釣之釣魚池，而非以從事養殖漁撈收穫為目的，亦
    與土地稅法第十條所稱農業用地之規定不符，自難認定係依法作農業使用，故無
    課徵田賦之適用；再原告所舉財政部八十四年九月二十一日台財稅字第八四一六
    四七七三四號函釋，核係有關修正前土地稅法農地移轉時，免徵土地增值稅者自
    耕能力身份相關之函釋，至土地稅法第五十五條之二規定，則係指嗣後被查獲不
    繼續耕作者，稅法之處罰規定，均與地價稅之課徵無涉，是原告主張均無理由，
    資為抗辯，並請求判決駁回原告之訴。
三、按「已規定地價之土地，除依第二十二條規定課徵田賦者外，應課徵地價稅。」
    「非都市土地依法編定之農業用地或未規定地價者，徵收田賦。但都市土地合於
    左列規定者，亦同：一、．．．五、依都市計畫編為公共設施保留地，仍作農業
    用地使用者。」「都市計畫公共設施保留地，在保留期間仍為建築使用者，除自
    用住宅用地依第十七條之規定外，統按千分之六計徵地價稅；其未作任何使用並
    與使用中之土地隔離者，免徵地價稅。」分別為行為時土地稅法第十四條、第二
    十二條第一項第五款、第十九條所明定。
四、原告等所有坐落於台南縣永康市○○段四五七四地號土地（所有人甲○○○），
    面積一千一百平方公尺；同段四五七五地號土地（所有人乙○○），面積二千三
    百九十平方公尺；同段四六四五之０００一地號土地（所有人丙○○），面積一
    千六百二十五平方公尺；地目均為「田」，於六十七年七月二十一日公告為大灣
    市地重劃區內公共設施保留地，原課徵田稅，嗣經被告於九十年七月三十一日辦
    理課徵田賦土地清查時，發現上開各系爭土地中面積六百平方公尺、八百平方公
    尺及一千六百二十五平方公尺，已分別變更為「龍豐烏鰡釣魚場」及「紅龍非洲
    釣魚場」等營業使用，已非作農業用地使用等事實，有台南縣永康市公所九十年
    十二月二十六日九十所都字第四二五八六、四三四０四、四三四０五號簡便行文
    表所載都市計畫土地使用分區證明書、地籍圖謄本、土地登記簿謄本及「龍豐烏
    鰡釣魚場」「紅龍非洲釣魚場」之現場照片附於原處分卷可稽，堪信為真實。
五、原告雖主張其屬具自耕能力之農業承受人兼營娛樂漁業，因而仍應有免稅之適用
    ，且已將招牌拆除，因而仍應課徵田賦云云。惟查，依農業發展條例第三條規定
    ：「本條例用辭定義如下：五、休閒農業︰指利用田園景觀、自然生態及環境資
    源，結合農林漁牧生產、農業經營活動、農村文化及農家生活，提供國民休閒，
    增進國民對農業及農村之體驗為目的之農業經營。．．．十、農業用地：指非都
    巿土地或都巿土地農業區、保護區範圍內，依法供下列使用之土地︰供農作、森
    林、養殖、畜牧及保育使用者。供與農業經營不可分離之農舍、畜禽舍、倉儲設
    備、曬場、集貨場、農路、灌溉、排水及其他農用之土地。農民團體與合作農場
    所有直接供農業使用之倉庫、冷凍（藏）庫、農機中心、蠶種製造（繁殖）場、
    集貨場、檢驗場等用地。」故私有土地須實際供農作、森林、養殖、畜牧及設置
    相關之農業設施或農舍使用，方符合「農業用地」而有課徵田賦之適用。然原告
    等所有系爭土地既係供龍豐烏鰡釣魚場及紅龍非洲釣魚場營業使用，為原告等所
    不爭執，且觀之被告現場拍攝之照片所示，掛有招牌且明示收費情形，足證原告
    等所有系爭土地係以收費供人垂釣之釣魚池，核與從事養殖漁撈收穫為目的之養
    殖業不同，且亦與上開條例說明之休閒農業有別。是原告此部分主張，並不可採
    。
六、又原告主張依土地稅法第十九條規定「都市計畫公共設施保留地．．．其未作任
    何使用並與使用中之土地隔離者，免徵地價稅。」云云；惟查，系爭土地雖編定
    為公共設施保留地，然業經原告等變更為收費釣魚池使用，如前所述，已不符未
    作任何使用且與使用中之土地隔離之要件，不符免徵地價稅之要件，是原告此之
    主張，亦不可採。又財政部八十四年九月二十一日台財稅字第八四一六四七七三
    四號函釋「取得自耕能力證明書之農業用地承受人，雖係兼營娛樂漁業漁船之負
    責人，仍有土地稅法第三十九條之二第一項規定之適用。」意旨，核係有關修正
    前土地稅法農地移轉時，免徵土地增值稅者自耕能力身份相關之釋示，與本件地
    價稅之課徵尚有不符。又土地稅法第五十五條之二規定之處罰業經修正刪除，並
    不影響本件地價稅之課徵，原告以此主張應免徵地價稅，容有誤解。再原告主張
    系爭土地於六十七年七月二十一日公告為大灣市地重劃區內公共設施保留地，至
    今經二十四年仍未徵收，顯已違反土地法第二百十四條保留徵收期間之規定，且
    已嚴重損害農民權益云云，亦非本件是否得課徵地價稅之審酌範圍，併此敘明。
七、綜上所述，原告等之主張既無可取，從而被告以原告等所有系爭土地供龍豐烏鰡
    釣魚場及紅龍非洲釣魚場營業使用，非供作農業使用，乃自九十年起按公共設施
    保留地千分之六之稅率，分別課徵地價稅六、三九六元，一六、三一七元及一七
    、三二三元。揆諸首揭說明，並無違誤。復查決定及訴願決定予以維持，均無不
    合。原告起訴意旨求予撤銷並請求被告作成退還原告等上開已繳納稅款之行政處
    分，為無理由，應予駁回。並不經言詞辯論為之。
據上論結，本件原告之訴為無理由，依行政訴訟法第二百三十三條第一項、第二百三
十六條、第二百條第二款、第一百零四條，民事訴訟法第八十五條第一項前段，判決
如主文。
中　　　華　　　民　　　國    九十一　　年　  　十　　　月　　二十八　　日
                              高雄高等行政法院第三庭
     　   　　　　　　　　　　　          法      官   戴見草
右為正本係照原本作成。
如不服本判決，應於送達後二十日內，向本院提出上訴狀並表明上訴理由，如於本判
決宣示後送達前提起上訴者，應於判決送達後二十日內補提上訴理由書（須按他造當
事人人數附繕本）。
提起上訴應預繳送達用雙掛號郵票七份（每份三十四元）。
中　　　華　　　民　　　國    九十一　　年　  　十　　　月　　二十八　　日
                                          法院書記官   嚴寶明
附註：
行政訴訟法第二百三十五條（第一項、第二項）：
對於適用簡易程序之裁判提起上訴或抗告，須經最高行政法院之許可。
前項許可，以訴訟事件所涉及之法律見解具有原則性者為限。
